---
title: "Water Data Extrapolation"
author: "Marius Munschek"
date: "2025-03-04"
output: html_document
---

```{r setup, include=FALSE}
knitr::opts_chunk$set(echo = TRUE)
```

## Preface

This is an R script to extrapolate the yearly nitrogen leaching in the Jena experiment. This extrapolation is necessary to fill some gaps in the dataset. The data was provided by Wolfgang Wilcke (IFGG, Karlsruhe), the code for the gap filling was provided by Markus Lange (MPI, Jena).


Wolfgnag Wilcke wrote: 
"Die Wasserflussdaten sind aus den gemessenen Wassergehalten mit einem Modell von Sophia Leimer (JenaWasser) berechnet. Relevant ist der "net flux, NF1", der den Austrag aus den oberen 30 cm beschreibt und sich aus dem "downward flux, DF1" minus dem "capillary rise, CR1" ergibt. 
 
Da es Datenlücken sowohl bei den Wassergehalten im Boden als auch bei den Stoffkonzentrationen gibt, braucht es für die jährlichen Flüsse eine Extrapolations-Prozedur. Beispielsweise könnte man die jährlichen NF1 über den vollständig vorliegenden Freilandniederschlag extrapolieren, also Verhältnis Jahres-FNS/Summe der vorhandenen monatlichen NF-Werte x Summe der vorhandenen Stoffflüsse. Wenn man das z.B. mit R automatisieren kann, könnte man auch hier schnell zu Jahreswerten für die Stoffausträge aus 30 cm Bodentiefe kommen. Man könnte aber auch mithilfe einer Regression der vorhandenen monatlichen NF-Werte auf den FNS jeweils die fehlenden Monatswerte des NF berechnen, daraus dann einen Jahreswert, den man mit den mittleren Konzentrationen aus diesem Jahr multipliziert. Der zweite Weg hätte den Vorteil, dass in ihn auch Konzentrationen einfließen würden, für die es keine modellierten Wasserflüsse gibt (weil die Wassergehalte fehlen)."

Markus Lange wrote:
"das gap-filling hab ich entsprechend Wolfgangs Vorschlag mit dem unten angefügten Skript durchgeführt. Du kannst das Skript gerne nutzen, müsstest es aber sicher für Dich noch leicht anpassen, da ich mein eigenes Plot-file vom Jena Exp hier genut habe."


### Packages

```{r}
library(readxl)
library(dplyr)
library(plyr)
library(writexl)
```



```{r}
leaching<-read_excel("C:/Users/mm68tulo/Desktop/Jena Chapter/Data Analysis/1_Data/WaterN/errechnete Wasserflüsse+Auswaschung.xlsx",1)
names(leaching)

# Create subset to exclude columns we don't need
leach_x1<-leaching[,c(1:2,9,16,19)]
leach_x1$year <- as.numeric(format(leach_x1$date, "%Y"))
leach_x1$month <- as.numeric(format(leach_x1$date, "%m"))

names(leach_x1)

# Function to fill gaps using linear regression
fill_gaps_with_regression <- function(data) {
  plots <- unique(data$plot)
  
  for (plot in plots) {
    plot_data <- data %>% filter(plot == !!plot)
    
    # Fit linear model if there are enough non-NA values
    if (sum(!is.na(plot_data$NF1)) > 1) {
      lm_model <- lm(NF1 ~ NS_Summe_mm, data = plot_data, na.action = na.exclude)
      missing_indices <- which(is.na(plot_data$NF1))
      
      # Predict missing values
      if (length(missing_indices) > 0) {
        plot_data$NF1[missing_indices] <- predict(lm_model, newdata = plot_data[missing_indices, ])
      }
      
      # Update the original data frame
      data[data$plot == plot, ] <- plot_data
    }
  }
  
  return(data)
}

# Apply the function to your data frame
leach_x1_filled <- fill_gaps_with_regression(leach_x1)

# Function to fill gaps with the average values per year using a for loop
fill_gaps_with_yearly_avg <- function(data) {
  data %>%
    group_by(plot, year) %>%
    mutate(yearly_avg = ifelse(all(is.na(tn)), NA, mean(tn, na.rm = TRUE))) %>%
    mutate(tn = ifelse(is.na(tn), yearly_avg, tn)) %>%
    select(-yearly_avg) %>%
    ungroup()
}

# Apply the function to your data frame
leach_x1_2filled <- fill_gaps_with_yearly_avg(leach_x1_filled)
leach_x1_2filled$TN_leach<-leach_x1_2filled$NF1*leach_x1_2filled$tn 

leaching_y <- ddply(leach_x1_2filled, c("plot","year"), summarise,  # this is the yearly sum of leaching per plot
                    leach_y = sum(TN_leach,na.rm = TRUE)) %>% 
  filter(leach_y > 0) #exclude the years, for which no value could be estimated

leach_y_av <- ddply(leaching_y, c("plot"), summarise,
                       TNleaching_av = mean(leach_y/100,na.rm = TRUE)) #kg/ha (mean for all years per plot)
summary(leach_y_av)

```

## Save data

```{r}
write_xlsx(leaching_y, "C:/Users/mm68tulo/Desktop/Jena Chapter/Data Analysis/1_Data/WaterN/Yearly_Leaching_Plot.xlsx")
write_xlsx(leach_y_av, "C:/Users/mm68tulo/Desktop/Jena Chapter/Data Analysis/1_Data/WaterN/Overall_Leaching_Plot.xlsx")

```

